【裁判字號】    89,自,926
【裁判日期】    900501
【裁判案由】    詐欺
【裁判全文】
臺灣臺中地方法院刑事判決                          八十九年度自字第九二六號
    自  訴  人  甲○○
    被      告  乙○○
右列被告因詐欺案件，經自訴人提起自訴，本院判決如左：
    主  文
乙○○無罪。
    理  由
一、自訴意旨略以：被告乙○○於民國（下同）八十四年八月初，在台中市○○○○
    路五三五之一號三樓自訴人之住處，以急用為由，向自訴人借款新台幣（下同）
    十四萬四千元，並簽發八十四年九月二十八日，票面金額十四萬四千元，付款人
    台灣省合作金庫西屯支庫之支票一紙作為擔保，後支票屆期退票，多年均未解決
    ，因認被告乙○○涉犯刑法第三百三十九條第一項之詐欺罪嫌等語。
二、自訴人認被告乙○○涉有詐欺罪嫌，無非係以其持有被告簽發之支票，嗣屆期提
    示不獲兌現為憑。
三、按犯罪事實應依證據認定之，無證據不得推定其犯罪事實，刑事訴訟法第一百五
  十四條定有明文，次按刑法第三百三十九條第一項詐欺罪之成立，以意圖為自己
    或第三人不法之所有，以詐術使人將本人或第三人之物交付為要件。若其所用方
    法，不能認為詐術，亦不致使人陷於錯誤，即不構成本罪。且按自訴被告犯罪者
    ，除應具體說明被告犯罪事實外，尚應提出適於憑以認定犯罪之証據，以為法院
    調查，審認之依據。反之，被告否認犯罪，除就自訴人所提之証據，提出反証或
    証明該項事証並非真實者外，就其本身並無如自訴人所舉之犯罪時，因此項消極
    未犯罪之事，被告無從舉証，自不負舉証責任。最高法院四十六年台上字第二六
    ０號及七十四年台上字第三六四五號分別著有判例可資參照。
四、訊據被告乙○○堅決否認有自訴人所指之犯行，辯稱：伊未向自訴人借錢，伊係
    將票借予友人李珠芬使用，李珠芬如何使用伊不知情，並未詐欺自訴人等語。經
    查，自訴人於本院審理時到庭陳稱：支票是李珠芬持之向我借款的，錢亦是交給
    李珠芬，是本案並非被告持票借款甚明。按支票得為自由轉讓，本案自訴人借款
    之對象為李珠芬，即其之所以願意交付款項乃因李珠芬之故，實無從苛求發票人
    須就持票人之行為負責，自難僅以李珠芬持被告簽發之支票借款即據以推測二人
    間有共犯關係。是本件僅係被告須負發票人責任之民事問題，要難認定被告涉有
    詐欺犯行。此外，亦查無其他事證足認被告有詐欺犯行，被告之犯罪嫌疑自屬不
    足，揆諸首開說明，自應為無罪之諭知。
六、據上論結，應依刑事訴訟法第三百四十三條、第三百零一條第一項，判決如主文
    。
中     華     民     國     九十    年      五      月       一         日
                              臺灣臺中地方法院刑事第二庭
                                      法  官  陳 如 玲
右正本證明與原本無異。
如不服本判決，應於送達後十日內向本院提出上訴狀（須附繕本），上訴於台灣高等
法院台中分院。
                                      書記官
中     華     民     國     九十    年      五      月       二         日


司法院資訊處製作；財團法人民間司法改革基金會備份。
